【裁判字號】    99,司養聲,113
【裁判日期】    990929
【裁判案由】    收養認可
【裁判全文】
臺灣臺中地方法院民事裁定           99年度司養聲字第113號
聲  請  人
即  收養人  甲○○
聲  請  人
即被收養人  林佳惠即ELLIN.
法定代理人  乙○○
上列當事人間聲請認可收養事件，本院裁定如下：
    主  文
聲請駁回。
聲請程序費用由聲請人甲○○負擔。
    理  由
一、(一)收養事件中，其中一方為外國人者，依涉外民事法律適用
    法第十八條第一項之規定，收養之成立及終止，依各該收養
    者、被收養者之本國法。又依同法第十六條第一項規定，子
    女之身分，依出生時其母之夫之本國法。本件聲請人即收養
    人甲○○為中華民國人民，而被收養人林佳惠為菲律賓國人
    民，揆諸上開規定，關於渠等收養關係之成立，應適用菲律
    賓國之法律及我國法，而關於被收養人是否為婚生子女，應
    適用子女出生時其母之夫之本國法即中華民國法律認定其婚
    生性。(二)按收養他人之子女為子女時，其收養者為養父或養
    母，被收養者為養子或養女；又直系血親間不得收養；收養
    子女，違反第一千零七十三條之一之規定者，無效，民法第
    一千零七十二條、第一千零七十三條之一第一款、第一千零
    七十九條之四分別定有明文。次按妻之受胎，係在婚姻關係
    存續中者，推定其所生子女為婚生子女，同法第一千零六十
    三條第一項亦定有明文。是收養人之妻於婚姻關係存續中所
    生之子女，推定為收養人之子女，該子女與收養人為直系血
    親關係，收養人如收養該受婚生推定之子女，其收養契約為
    無效。
二、本件聲請意旨略以：聲請人即收養人甲○○（男、民國○○
    ○年○月○日生、身分證統一編號：Ｚ000000000
    號）及聲請人即被收養人林佳惠即ELLINOR RILLORAZA LIN
    （女、九十三年七月十一日生、護照號碼：ＷＷ00000
    00號）於九十九年四月十三日訂立收養契約，由收養人收
    養被收養人為養女，並經被收養人之法定代理人即生母乙○
    ○代為及代受意思表示，為此聲請本院認可云云，並提出收
    養契約書、收養人及被收養人生母之戶籍謄本及身分證影本
    、收養人之在職證明、財產證明及體格檢查表、被收養人之
    出生證明、護照及居留證影本等為證。
三、(一)本件收養人所稱：收養人與被收養人之生母乙○○於八十
    二年十二月二十七日結婚，被收養人於九十三年七月十一日
    出生，係於收養人與被收養人之生母婚姻關係存續中，且具
    有菲律賓國籍等情，業據聲請人所提戶籍謄本及護照影本為
    證。是揆諸上開條文意旨，被收養人之身分，係以我國法為
    準據法，而被收養人出生之時既於收養人與被收養人之生母
    婚姻關係存續中，依民法第一千零六十三條第一項規定，推
    定被收養人為收養人之婚生子女。(二)又收養人到庭陳稱：被
    收養人之生母因與其發生爭執而離家，回到菲律賓後與他人
    生下被收養人等語（本院九十九年六月十一日訊問筆錄參照
    ），縱係屬實，惟未舉證以推翻被收養人受婚生推定之事實
    ，則收養人與被收養人係屬直系血親關係。綜上所述，本件
    收養契約因違反民法第一千零七十三條之一第一款規定而無
    效，自應不予認可。是本件聲請於法未合，應予駁回。
四、依非訟事件法第二十一條第一項前段、第二十三條，民事訴
    訟法第八十五條第一項但書，裁定如主文。
中    華    民    國    99    年    9    月    29     日
                  家事法庭      司法事務官  羅欣寧
以上正本係照原本作成
如不服本裁定，應於送達後十日內，向本院提出抗告狀並表明抗
告理由，如於本裁定宣示後送達前提起抗告者，應於裁定送達後
十日內補提抗告理由書（須附繕本），並應繳納抗告費新臺幣一
千元。
中    華    民    國    99    年    9    月    29     日
                                書  記  官  蔡萍萍

司法院資訊處製作；財團法人民間司法改革基金會備份。
